臺灣高等法院刑事判決
110年度上易字第40號
上  訴  人  臺灣士林地方檢察署檢察官
上  訴  人  
即  被  告  陳瑋翊


上列上訴人等因被告過失傷害案件，不服臺灣士林地方法院109
年度易字第623號，中華民國109年11月20日第一審判決(起訴案
號：臺灣士林地方檢察署109年度偵字第9815號)，提起上訴，本
院判決如下：
    主  文
上訴駁回。
    事  實
一、甲○○於民國108年11月4日下午5、6時許搭車行經臺北市北投
    區某處時，本應注意使用行動電話時，應全程緊握行動電話
    ，以防止行動電話脫離掌握而不慎砸傷他人，而依當時情況
    ，客觀上並無不能注意之情事，竟疏未注意及此，在搭車時
    不慎將其所使用之三星廠牌行動電話脫離手中，因而滑落砸
    向其女林○宣(105年11月生，真實姓名年籍詳卷)左眼眶處，
    致林○宣受有左臉部挫傷之傷害。
二、案經林○宣之父即法定代理人甲○○訴由臺灣士林地方檢察署
    檢察官偵查起訴。
    理  由
壹、證據能力
　　按被告以外之人於審判外之言詞或書面陳述，除法律有規定
    者外，不得作為證據。又被告以外之人於審判外之陳述，雖
    不符合同法第159條之1至第159條之4之規定，但經當事人於
    審判程序同意作為證據，法院審酌該言詞陳述或書面陳述作
    成時之情況，認為適當者，亦得為證據；當事人、代理人或
    辯護人於法院調查證據時，知有第159條第1項不得為證據之
    情形，而未於言詞辯論終結前聲明異議者，視為有前項之同
    意。刑事訴訟法第159條第1項及第159條之5分別定有明文。
    本件檢察官、上訴人即被告甲○○(下稱被告)於言詞辯論終結
    前，就本件卷內被告以外之人於審判外之陳述，於本院準備
    程序時表示沒有意見，經本院審酌該等證據之作成情況，
　　並無違法取證之瑕疵，與待證事實均具有關聯，以之作為證
    據應屬適當，依刑事訴訟法第159條之5規定，均有證據能力
    。又本件認定事實引用之卷內其餘非供述證據(詳後述)，並
    無證據證明係公務員違背法定程序取得，依同法第158條之4
    規定反面解釋，均有證據能力。
貳、實體部分：
一、認定事實之依據及理由：
(一)上揭犯罪事實，業據被告於偵查及原審審理時均坦承不諱(
    見他字第2226號卷第51頁，原審卷第73頁)，核與證人即告
    訴人甲○○於偵查時具結證述幼童即被害人林○宣受傷之情形
    大致相符(見他字第2226號卷第7至9頁)，並有台灣基督長老
    教會馬偕醫療財團法人馬偕紀念醫院109年10月26日馬院醫
    急字第00000000000號函所附被害人病歷資料及傷勢照片、1
    08年11月5日受理家庭暴力事件驗傷診斷證明書在卷可稽（
    見他字第2226號卷第19至21、55至63頁，原審卷第21至47頁
    ），足認被告前揭具任意性之自白與事實相符，堪以採信。
(二)次查被告於本院審理時雖仍承認有於上開時地，在搭車時不
    慎將所使用之手機脫離己手，因所滑落而砸向被害人左眼眶
    處，致被害人受有左臉部挫傷之事實，惟已否認犯罪，辯稱
    ：事發時伊抱著被害人，直至被害人入睡後才使用手機，因
    被害人翻身，撞到伊手肘，手機滑落砸到被害人，非伊所能
    注意云云。查：案發時被害人年約3歲(105年11月出生)，有
    被害人戶籍資料在卷可查，而被告為被害人之母親，對年僅
    3歲之被害人，自當善盡對未成年子女之照顧責任，避免其
    身心遭受危害，因此而應盡之注意義務，在任何時間、任何
    場所俱存在。案發時被告攜被害人搭車外出，未將被害人安
    置於安全座椅上固定穩妥，已有未周。詎料，被告於被害人
    昏昏欲睡時，竟使被害人橫躺在自己與車內相鄰之證人丙○○
    腿上(被害人的頭部於被告懷裡，腳部在丙○○腿部上)等情，
    業據被告與證人丙○○於本院審理時證述一致，審以車輛行駛
    在外，或者路面顛跛不平，或者車況不佳而須緊急刹車，所
    在皆有，甚至上情亦隨時可能發生(即被害人在懷裡翻動)，
    被告自能事前預見並防止其發生，為此被告僅需將手機懸掛
    胸前即可避免。而被告年屆三十，有生養子女經驗(被告有
    二位子女)，對上情自有相當經驗，其理應事前避免上情之
    發生，應注意、能注意而不注意，致如事實欄所載之憾事發
    生，竟托詞不能注意云云，其所辯為卸責之詞而不足採。
(三)至被告於偵查、原審審理時均認罪，如上述，其上訴本院之
    上訴狀亦為認罪陳述，僅請求本院為緩刑宣告(詳後述)，然
    被告於本院審理時竟推翻先前自白，辯稱：本案是不能注意
    云云。本院認被告即便係因被害人在懷裡翻動碰觸其手肘，
    致手機滑落砸傷被害人，亦不能卸免其過失責任，如上 述
    ，而被告自白有過失責任與核與卷內事證相符，堪認被告任
    意性自白為可採。至於被告上訴狀載聲請傳喚被害人及其母
    親黃邦華，欲證明其案發時有向被害人道歉等情，惟：被告
    案發時有向被害人道歉乙事，業經證人丙○○於本院審理時證
    述明確，認無就同一待證事實，再傳喚上開證人詰問之必要
    ，併此敘明。另檢察官主張被告係故意傷害被害人，否則被
    害人之身體，不會同時被驗出有胸部挫傷、四肢及腹部多處
    擦傷等情，然查：被告稱被害人有異位性皮膚炎，這些傷是
    紅腫，是因被害人發癢用手去抓造成的等語，經本院向丁○○
    ○函詢，該診所檢送被害人於108年8月26日就診病歷，記載
    被害人有疑似異位性皮膚炎之症狀，該紙病歷在卷可查(見
    本院卷第119頁)，且告訴人於本院審理時亦稱，被害人曾經
    因身體發癢而就醫明確，綜上可見被害人臉部挫傷以外之其
    他傷勢，尚難一併納入認定事實之依據，檢察官主張被告是
    故意傷害云云，顯失之無據而不可採。 
二、綜上，本案事證已臻明確，被告過失傷害犯行，洵堪認定，
    應依法論科。
三、核被告所為，係犯刑法第284條前段過失傷害罪。原審認被
    告有其事實欄所載之罪，事證明確予以論處，並審酌被告為
    被害人之母親，本應妥適照顧年幼被害人，避免被害人遭受
    外在危險，竟因一時失慮，致其所使用手機砸傷被害人臉部
    ，使被害人受有左臉部挫傷之傷害，固值非難，審酌被告犯
    後坦承犯行，並表明願與告訴人和解，但因告訴人無和解之
    意願而無法達成，犯後態度尚屬良好，兼衡被告如事實欄 
    所載之動機、目的、手段、對被害人所造成損害之程度，暨
    被告大學畢業之智識能力、離婚、育有二位子女、經濟狀況
    為兼職餐飲業收入、需扶養兒子之家庭經濟狀況等一切情狀
    （見原審卷第79頁，本院卷第97、147頁），量處拘役10日
    ，並諭知易科罰金之折算標準等旨，經核原判決認事用法俱
    無違誤，量刑亦稱妥適。
四、被告在本院審理時否認犯罪，請求為無罪判決，而檢察官上
    訴主張被告係故意傷害，均不可採，已如前述；另檢察官請
    求從重量刑等語，惟按量刑輕重，係屬事實審法院得依職權
    自由裁量之事項，苟其量刑已以行為人之責任為基礎，並斟
    酌刑法第57條各款所列情狀，而未逾越法定刑度或有濫用權
    限情事，即不得任意指為違法（最高法院75年台上字第7033
    號裁判先例、98年度台上字第5002號判決意旨參照）。本件
    原判決就上開之罪量刑時，已就刑法第57條各款事由詳為審
    酌並敘明理由，既未逾越法定刑度，亦無濫用自由裁量之權
    限，原審就被告所犯上開之罪，所量處之刑尚屬適法，無違
    比例原則，並無顯然失出或有失衡平之情，要難指為違法。
　　是檢察官及被告之上訴均無理由，應予駁回。
五、末按「法院對於具備緩刑條件之刑事被告，認為以暫不執行
    刑罰為適當者，得宣告緩刑，為刑法第74條所明定，至於暫
    不執行刑罰之是否適當，則由法院就被告有無累犯之虞，及
    能否由於刑罰之宣告而策其自新等一切情形，依其自由裁量
    定之，與犯罪情節是否可原，並無關係」、「宣告緩刑，應
    就被告有無再犯之虞，及能否由於刑罰之宣告而策其自新等
    ，加以審酌，與被告之患病與否，並無關係」，最高法院29
    年上字第26號、49年台上字第281號著有裁判先例可參。查
    本件被告為被害人之照顧者，竟因自己過失致被害人受傷，
    且被告於偵查、原審審理時均能認罪，上訴本院竟翻供否認
    犯罪，其有過失之責任，法院業已調查審認如前，本院審酌
    被告犯罪後態度及本院審理時之應訊態度，認被告態度反覆
    不定，難認其有暫不執行刑罰為適當之情形，爰不給予緩刑
    宣告，併此敘明。
據上論斷，應依刑事訴訟法第368條，判決如主文。
本案經檢察官陳家美提起公訴，檢察官張尹敏提起上訴，檢察官
孟玉梅到庭執行職務。
中　　華　　民　　國　　110 　年　　3 　　月　　31　　日
                  刑事第二十一庭審判長法　官  許宗和
                                      法　官  黃玉婷
                                      法　官  黃惠敏
以上正本證明與原本無異。
不得上訴。
                                      書記官  吳錫欽
中　　華　　民　　國　　110 　年　　3 　　月　　31　　日